臺北高等行政法院判決
　　　　　　　　　　　　　　　　　　 95年度訴字第3864號
　　　　　　　　　　　　　　　.
原　　　告　善和鎂國際有限公司
代　表　人　甲○○
被　　　告　財政部基隆關稅局
代　表　人　丘　欣（局長）
訴訟代理人　丙○○
　　　　　　乙○○
上列當事人間因虛報進口貨物產地事件，原告不服財政部中華民
國95年8月14日台財訴字第09500184290號訴願決定，提起行政訴
訟。本院判決如下：
　　主  文
被告94年11月11日所為94年第00000000號處分書罰鍰金額新台幣
陸拾柒萬壹仟壹佰貳拾貳元之處分及該部分之復查決定暨訴願決
定均撤銷。
原告其餘之訴駁回。
訴訟費用由被告負擔拾分之壹，餘由原告負擔。
　　事  實
一、事實概要：原告於93年3月15日至93年4月26日間委由訴外人
    六通報關股份有限公司向被告報運進口香港製按摩器具4批
    （報單號碼：第AW/93/1255/0022、AW/93/1689/0028、AW/
    93/2060/1015、AW/93/2120/0128號，貨名及型號詳如附表1
    所示），原申報海關進口稅則（以下簡稱稅則）第
    9019.10.19號，稅率FREE（免稅），完稅放行後，嗣經事後
    稽核結果，發現實際到貨生產國別為中國大陸，核屬行為時
    非經經濟部國際貿易局( 以下簡稱國貿局) 公告准許輸入之
    大陸物品，被告認原告涉有虛報進口貨物產地、逃避管制之
    違法行為，審酌貨物已放行，乃依海關緝私條例第37條第1
    項及第3 項規定轉據同條例第36條第1 項規定，分別處貨價
    2 倍之罰鍰計新台幣( 下同)6,480,808元。原告不服，申經
    復查結果，未獲准變更，提起訴願，亦遭決定駁回，遂向本
    院提起行政訴訟。
二、兩造聲明：
　(一)原告聲明：
    1.訴願決定、復查決定及原處分均撤銷。
    2.訴訟費用由被告負擔。
　(二)被告聲明：
    1.94年第00000000號處分書罰鍰金額新台幣671,122元，被
      告認諾處分錯誤，同意撤銷，本件原處分罰鍰金額變更為
      新台幣5,809,686元。
    2.駁回其餘原告之訴。
  　3.訴訟費用由原告負擔。
三、兩造爭點：原告是否有虛報進口貨物產地、逃避管制之行為
              ？
　(一)原告主張之理由：
    1.本件4份處分書並不具備行政程序法第96條第1項第2款規
      定行政處分書之法定程式，應不生行政處分之效力：
      按「書面行政處分應記載事項中之『事實』，除包括違
        規之行為外，即違規之時問、地點等及與適用法令有關
        之事項均包括之，俾達可得確定之程度，得據以與其他
        行政處分為區別，及判斷已否正確適用法律。而行政處
        分是否合於法定之程式，應依既存之記載認定之，苟既
        存之行政處分書未合於前開法定程式者，．．．得依行
        政程序法第114條第1項、第2項規定，於訴願程序終結
        前，或向行政法院起訴前為補正．．．。」、「按『行
        政行為之內容應明確。』行政程序法第5條定有明文，
        該條所謂明確性原則，包含行政處分之明確。次按，行
        政處分應記載理由及法令依據，乃現代法治國家行政程
        序之基本要求，是以同法第96條第1項第2款規定：『行
        政處分以書面為之者，應記載下列事項：一、．．．。
        二、主旨、事實、理由及其法令依據。三、．．．。』
        又處分理由之記載，必須使處分相對人得以知悉行政機
        關獲致結論之原因，其因包括以下項目：(一)法令之引述
        與必要之解釋。(二)對案件事實之認定。(三)案件事實涵攝
        於法令構成要件之判斷。(四)法律效果斟酌之依據（於有
        裁量授權時）等。至於具體個案之行政處分在說理上是
        否完備而符合上開要求，應為實質上判斷，不得僅因處
        分書上備有『理由』或『說明』欄之記載，即謂已盡處
        分理由說明之法律義務。」，最高行政法院93年度判字
        第1624號、高雄高等行政法院92年度訴字第1157號分別
        著有判決。
      查本件4份行政處分書僅於事實欄記載「經查核結果發
        覺虛報進口貨物產地，進口大陸物品，逃避管制，依法
        應處貨價1倍之罰鍰併沒入貨物，惟貨物已放行，加處
        貨價1倍罰鍰。」，理由欄亦僅記載「虛報進口貨物產
        地，進口大陸物品，逃避管制，依海關緝私條例第37條
        第3項規定轉依同條例第36條第1項之規定處分如主旨。
        」，不僅事實欄未記載原告違規之時間、地點及與適用
        法令有關之事項，且海關緝私條例第37條第3項係規定
        「有前2項情事之一而涉及逃避管制者，依前條第1項及
        第3項論處」，而該條第1項共有4款，被告究係依哪一
        款處罰並未載明，即依何證據認定系爭貨物係從大陸進
        口？其理由為何？亦付之闕如。被告徒以原處分有依主
        旨、事實理由及其法令依據分欄記載，認係原告不察，
        然卻未就法令之引述與必要之解釋、對案件事實之認定
        、案件事實涵攝於法令構成要件之判斷及法律效果斟酌
        之依據（於有裁量授權時）等被告獲知結論之原因加以
        記載，顯未盡行政處分理由說明之法律義務。揆諸前揭
        裁判，本件4份行政處分顯不具備法定程式，違反行政
        程序法第96條第1項第2款之規定，應不生行政處分之效
        力。
    2.次查出貨人即訴外人新百威國際集團（香港）有限公司（
      以下簡稱新百威公司）有製造及組裝系爭貨物之能力，被
      告遽以其不正確之查證結果臆測該公司無製造及組裝系爭
      貨物之能力，推論原告有虛報貨物進口產地之行為，顯與
      事實不符。本件訴願決定以被告於94年6 月10日及94年7
      月8 日分別行文遠東貿易服務中心駐香港辦事處（以下簡
      稱駐港辦事處）訪視原告所稱裝配工廠等事宜，經該處於
      94年8 月16日函復略以「．．．再以雙掛號函洽請新百威
      公司，．．．遭香港郵局以『查無此人』為由退件，電詢
      新百威公司許小姐（發票所載電話），對方稱：公司名華
      陽，許小姐已離職，有關銷往台灣之按摩器毫不知情。」
      云云，作為系爭貨物產地係中國大陸之論據。惟查依香港
      特別行政區公司註冊處網站資料，香港新百威公司於1998
      年3 月4 日成立，目前仍在登記冊上，故該公司確實存在
      ；訴外人許婷雅則為香港居民，有其以香港新百威公司負
      責人身分至公證處認證之聲明書可按，故無論香港新百威
      公司或其負責人許婷雅均確實存在。況駐港辦事處以發文
      及去電方式聯絡，並無法查證對方之姓名以及其回答內容
      之真假，亦無法查得香港新百威公司是否有遷址或其他情
      形，是被告及訴願決定以駐港辦事處前揭函文質疑香港新
      百威公司及許婷雅之身分，作為認定系爭貨物產地係中國
      大陸之依據，並不足採。
    3.又被告以原告代表人甲○○於93年10月12日談話筆錄陳稱
      「對方通知我方匯款更改帳戶」及「不是很清楚」為搪塞
      之詞，逕為對原告不利之認定。惟查：
      賣方要求更改匯款帳戶為第三人所有者，此事所在多有
        ，亦為一般經驗法則所認知，被告僅憑匯款帳戶名稱非
        售貨人所有認定買賣非存在二者之間，顯有速斷，亦有
        違反經驗法則。
      上開談話筆錄內容係被告就另案進口報單第CA/BF/93/
        292/02489號所示AN-213、AN-212、AN-170、AN-171、
        AN-174等規格之貨品經財政部台北關稅局（以下簡稱台
        北關稅局）查驗產地係屬中國大陸一事，請原告提出說
        明，惟該「查驗結果」係台北關稅局所為，並非原告認
        定，甲○○既不知台北關稅局之認定理由，答稱「不是
        很清楚」本無誤，被告以此認定原告有搪塞情事，顯係
        欲加之罪，何患無辭。
      又原告未就他案第CA/BF/93/292/02489號報單貨物之罰
        鍰處分提起行政救濟，係因金額只有10餘萬，基於訴訟
        經濟考量，惟並不等同承認有違章行為，被告據此推斷
        原告承認該等規格產品原產地均係中國大陸，殊嫌率斷
        。
      退萬步言，縱第CA/BF/93/292/02489號報單所示AN-213
        、AN-212、AN-170、AN-17l、AN-174等規格之貨品確係
        由中國大陸進口，但本件進口報單第AW/93/1255/0022
        號（處分書：94年第00000000號）貨物規格為HY-628，
        報單第AW/93/1689/0028號（處分書：94年第0000000號
        ）貨物規格為HY-638及HY-639，報單第AW/93/2120/
        0128號（處分書：94年第00000000號）第3項貨物規格
        為HY-l012lBN，均與前揭第CA/BF/93/292/02489號報單
        所示之規格不同，被告均認定其原產地均為中國大陸，
        亦有理由不備之違法。
    4.再查訴願決定以本件報單第AW/93/1255/0022號之貨名與
      另案進口報單第AW/93/4155/0504號之貨名相同，型號HY-
      628雖異，但與報單第AW/93/1689/0028、AW/93/2060/
      1015、AW/93/2120/0128號之貨物屬同時期、同一發貨人
      、同一發貨地，足可認定為相同區生產之貨物，且原告既
      稱進口貨品相同規格即為相貨物，申報香港產製卻無法提
      供香港裝配工廠之廠址相關文件，賣方廠商又避不見面，
      認定本件全部貨物為大陸產製。經查：
      本件報單第AW/93/1255/0022號雖與報單第AW/93/4155/
        0504號之貨名相同，惟此與系爭貨品為大陸製造有何因
        果關係則未見說明。
      訴願決定以另案進口報單第AW/93/4155/0504號之貨名
        相同，型號HY-628雖異，但與本件第AW/93/1689/0028
        、AW/93/2060/1015、AW/93/2120/0128號報單之貨物屬
        同一時期、同一發貨、同一發貨地，率爾認定系爭貨物
        為大陸製造，此種推論方式除欠缺依據外，實際上此3
        批進口貨品亦非大陸製造。
      原告向香港新百威公司購買系爭貨物，並於訂購上註明
        系爭貨物需為香港製造，且訂單業已載明新百威公司之
        地址，被告如認系爭貨品為大陸製造，自可進行調查，
        至於該廠商是否欲與被告承辦人員見面，原告並無法控
        制。從而被告據此「綜合認定」系爭貨物為大陸製造，
        實嫌率斷。
    5.末查依司法院大法官會議釋字第275號解釋意旨，原告並
      無任何故意、過失存在，不應受罰：
      按「人民違反法律上之義務而應受行政罰之行為，法律
        無特別規定時，雖不以出於故意為必要，仍須以過失為
        其責任條件。但應受行政罰之行為，僅須違反禁止規定
        或作為義務，而不以發生損害或危險為其要件者，推定
        為有過失，於行為人不能舉證證明自己無過失時，即應
        受處罰。行政法院62年度判字第30號判例謂：『行政罰
        不以故意或過失為責任條件』，及同年度判字第350號
        判例謂：『行政犯行為之成立，不以故意為要件，其所
        以導致偽報貨物品質價值之等級原因為何，應可不問』
        ，其與上開意旨不符部分，與憲法保障人民權利之本旨
        牴觸，應不再援用。」，為司法院大法官會議釋字第
        275號解釋所明示。
      查原告向新百威公司購買系爭產品，業於訂購單下方「
        Remark」第8點註明「商品出廠地必定為香港出廠」等
        字樣，而出貨人所簽發之商業發票及裝箱單亦記載發貨
        地為香港，其左下方並註明該批貨物為香港製造，另依
        貨櫃動態列表及訴外人台正船務代理有限公司提貨單之
        記載，裝載系爭貨物之貨櫃從未經過大陸，且係自香港
        運抵基隆。姑不論系爭貨物是否如被告所稱產地為中國
        大陸，由前揭資料所示，原告並無從知悉系爭貨物係大
        陸產製，反之，其乃信任上開資料之記載，甚至要求必
        須為香港出廠（生產），凡此皆可證明原告並無任何過
        失或故意存在。況香港新百威公司負責人許婷雅業已出
        具聲明書表明系爭貨物均係由該公司在香港組裝完成，
        益證原告信任出貨人所提供之貨物係在香港出廠始向其
        買受系爭貨物，其並無任何故意過失至明。
    6.綜前所述，被告對其如何認定系爭進口貨品為大陸製造並
      未予以說明及證明，且由本件交易之相關文件所載，可知
      系爭貨品應確為香港製造，訴願決定、復查決定及原處分
      均有違誤，應予撤銷。
　(二)被告答辯之理由：
    1.按報運貨物進口而有其他違法行為（虛報產地），並涉及
      逃避管制者，處貨價1倍至3倍之罰鍰，並沒入其貨物，為
      海關緝私條例第37條第1、3項及第36條第1、3項所明定。
    2.查原告訴稱略謂本件4份處分書並不具備行政程序法第96
      條第1項第2款規定行政處分之法定形式，應不生行政處分
      之效力等語。經查被告核發之94年第00000001、00000002
      、00000000、00000000號處分書均已載明主旨「處貨價2
      倍之罰鍰」、事實「經查核結果發覺虛報進口貨物產地，
      進口大陸物品，逃避管制，依法應處貨價1倍之罰鍰並沒
      入貨物，惟貨物已放行，加處貨價1倍之罰鍰」、理由「
      虛報進口貨物產地，進口大陸物品，逃避管制，依海關緝
      私條例第37條第3項規定轉依同條例第36條第1項規定處分
      」等，符合行政程序法第96條第1項第2款規定，所稱顯係
      對法律規定有所誤解。
    3.次查原告稱被告並未說明報單第AW/93/4155/0504號與本
      件貨物為大陸製造有何因果關係云云。第以系爭貨品共有
      按摩椅墊（型號：HY-628、AN-638、AN-639）、按摩棒（
      型號：AN-212、AN-213）、腳底按摩機（型號：AN-171、
      AN-172、HY-10121BN）等，本件雖申報產地為香港，惟原
      告並未提供製造廠商供核，經被告委請駐港辦事處查證系
      爭進口貨物發票結果，該處分別於93年6月29日、94年8月
      16日以港經發字第0040659號、第0050991號函復略以「說
      明：．．．二、香港商SUN PAK INTERNATIONAL HOLDING
      （H.K.）LIMITED新百威國際集團（香港）有限公司於本
      （6）月21日函復本處稱，4份發票確為該公司所簽發，內
      容屬實，發票所列數量及價格均為實際交易價格，有關產
      地證明，客人交易時並無要求必須提供，該公司另稱產品
      係從新加坡、馬來西亞、緬甸等地進口半成品及配件，在
      香港委託工廠裝配而成等語；本處經洽請新百威公司安排
      本處派員前往渠稱之委託裝配工廠進行訪視，據新百威公
      司許小姐告稱，該公司產品係由王先生負責，並提供王氏
      於大陸之聯絡電話．．．，請本處直接與王氏連絡，本處
      於本（6）月29日電洽請王氏安排訪視裝配工廠事宜，惟
      渠復稱暫時未能提供。」、「說明：．．．二、本處再以
      雙掛號函洽香港SUN PAK WAI INTERNATIONAL HOLDING（
      H.K.）LIMITED公司安排本處派員前往裝配工廠進行訪視
      及提供相關文件，惟遭香港郵局以『查無此人』為由退件
      ，本處於7月29日電洽SUN PAK WAI公司．．．許小姐查詢
      ，當時接聽員工（不願提供姓名）稱公司為『華陽公司』
      ，並稱許小姐已於早前離職，本處向該員工查詢本案按摩
      器4批輸銷台灣相關事宜，渠告稱公司毫不知情，屬前員
      工許小姐之私人業務，與『華陽公司』無任何關係等語，
      另該員工也拒絕對本處提供『華陽公司』全名及公司業務
      性質等資料。」等語，足見香港供應商無正當理由規避我
      駐外單位訪視製造商，是系爭貨物非香港產製之可能性很
      大。又財政部關稅總局查緝處於93年5月26日查得原告之
      公司網站載有「已於大陸設廠」等字樣，可知原告已於中
      國大陸設廠，生產按摩器材等。本件報單第AW/93/2060/
      1015、AW/93/2120/0128號進口貨物之型號AN-212、AN-
      213、AN-171、AN-172與原告公司網站之型號相符，且原
      告於93年4月21日向台北關稅局報運進口按摩器具1批（報
      單號碼：第CA/BF/93/292/02489號），其中貨名及型號AN
      -212、AN-213、AN-171、AN-172與本件部分貨物相同，原
      申報產地為香港，經查驗結果產地為中國大陸，被告認原
      告涉有虛報貨物產地、逃避管制之行為，業以93年第
      00000000號處分書處貨價1倍之罰鍰，因原告對該處分並
      未提起行政救濟，處分已告確定，加以原告於系爭貨品開
      放大陸地區准許進口（93年6月29日）後，在93年8月8日
      至94年11月7日間向被告報運進口按摩器具共15批（報單
      第AW/93/4155/0504號等15份，詳見附表2），其產地均申
      報為中國大陸，是被告依查得證據及經驗法則，認定系爭
      貨物之產地為中國大陸，尚非無據。至原告主張被告以其
      代表人甲○○於被告93年10月12日談話筆錄所稱「對方通
      知我方匯款更改帳戶」、「不是很清楚」為搪塞之詞，逕
      為對原告不利之認定一節。經查原告公司進口貨品均係向
      香港新百威公司採購，惟另案報單第AW/93/4155/0504號
      載明賣方為XIMEN KANGAO IND.CO.LTD，且另案報單第CA/
      BF/93/292/02489號貨物經台北關稅局查證結果，產地為
      中國大陸，原告對此於接受訪談時分別答稱「對方通知我
      方匯款更改帳戶」、「不是很清楚」云云，均已違反經驗
      法則，所稱自不足採。
    4.又本件關於94年第00000000號處分書部分（報單號碼：第
      AW/93/2120/0128號），經被告再查證結果，輸入規定為
      「MP1 」，依國貿局「大陸物品有條件准許輸入項目表」
      ，貨品號列9019.10.19.00-8EX 、(7) 足部電動按摩器之
      公告開放日期為92年11月5 日，該批貨物進口日期為93年
      4 月24日，符合前揭表列准許輸入貨品，則該批貨物雖涉
      有虛報產地，但無逃避管制及漏稅等情事，原處分應予撤
      銷，被告予以認諾。
    5.再查原告主張依司法院大法官會議釋字第275解釋意旨，
      其無任何故意、過失存在，不應受罰；出賣人香港新百威
      公司有製造及組裝系爭貨物之能力，被告據不正確之查證
      結果臆測出賣人無製造及組裝系爭貨物之能力，推論原告
      有虛報貨物產地之行為，顯與事實不符云云。第查新百威
      公司無正當理由規避駐港辦事處訪視系爭貨物裝配事宜，
      業如前述，且原告僅於訂購單載明「商品出廠地必定為香
      港出廠」等字樣，未積極主動查明系爭貨物之香港製造商
      為何，據實申報，原告應注意、能注意未注意，則縱非故
      意，亦難謂無過失，自應予以論處。綜上所陳，原告之訴
      部分為無理由，應予駁回。
　　理  由
一、本件起訴時被告之代表人為陳天生，嗣於本件訴訟程序進行
    中變更為丘欣，茲由其聲明承受訴訟，核無不合，應予准許
    ，合先敘明。
二、按「報運貨物進口而有左列情事之一者，得視情節輕重，處
    以所漏進口稅額2倍至5倍之罰鍰，或沒入或併沒入其貨物：
    1.虛報所運貨物之名稱、數量或重量。．．．4、其他違法
    行為。」、「有前2項情事之一而涉及逃避管制者，依前條
    第1項及第3項論處。」及「私運貨物進口．．．者，處貨價
    1倍至3倍之罰鍰。」、「前2項私運貨物沒入之。」，海關
    緝私條例第37條第1項第1款、第4款、第3項及第36條第1項
    、第3項分別定有明文。又進口非屬「台灣地區與大陸地區
    貿易許可辦法」第7條規定公告准許間接輸入之大陸地區物
    品者，即構成進口禁止輸入之物品而涉及逃避管制之違法行
    為，先予說明。
三、本件原告於93年3月15日至93年4月26日間委由六通報關股份
    有限公司向被告報運進口香港製按摩器具4批（報單號碼：
    第AW/93/1255/0022、AW/93/1689/0028、AW/93/2060/1015
    、AW/93/2120/0128號），原申報稅則第9019.10.19號，稅
    率FREE（免稅），完稅放行後，嗣經事後稽核結果，發現實
    際到貨生產國別為中國大陸，核屬行為時非經經濟部國際貿
    易局公告准許輸入之大陸物品，被告因認原告涉有虛報進口
    貨物產地、逃避管制之情形，有進口報單等影本附於原處分
    卷可稽。原告對系爭貨物香港製造商新百威公司商業登記書
    所載之營業類別為「Trading、Inport&Export」等節雖不爭
    執，惟主張其於進口系爭貨物（按摩器具）時，香港新百威
    公司並未告知來貨係大陸產製，其並無任何故意、過失存在
    ，依司法院大法官會議釋字第275號解釋意旨，不應受罰等
    語；被告則以新百威公司無正當理由規避我駐外單位訪視系
    爭貨物裝配事宜，且原告僅於訂購單載明「商品出廠地必定
    為香港出廠」等字樣，並未積極主動查明系爭貨物之香港製
    造商為何，其既未查明來貨產地據實申報，致發生虛報產地
    逃避管制之情事，縱非故意，亦難謂無過失，自不能免罰等
    語資為答辯。
四、次按當事人主張事實，須負舉證責任，倘其所提出之證據，
    不足為主張事實之證明，自不能認其主張之事實為真實。行
    政法院（現改制為最高行政法院）39年判字第2號著有判例
    。經查本件進口貨物係原告向新百威公司所購買，惟經駐港
    辦事處調查結果，新百威公司並非生產製造商，而係貿易進
    、出口公司，其營業類別為「Trading 、Inport&Export 」
    ，有該處93年6 月29日港經發字第0040659 號函及附件新百
    威公司於香港公司註冊處之公司資料報告暨商業登記署新百
    威國際集團（香港）有限公司商業登記書等影本各1 份在卷
    為憑，是原告所稱新百威公司乃系爭進口貨物之香港製造商
    云云顯與事實不符，委無可採。且本件經駐港辦事處函新百
    威公司後，多次洽該公司安排訪視其函復所稱之本件貨品委
    託裝配工場事宜，該公司許小姐稱產品係由王先生負責，經
    洽王先生則稱暫時未能提供等語而未果；嗣駐港辦事處再函
    新百威公司請安排訪視委託裝配工場及提供相關文件事宜，
    遭香港郵局以『查無此人』退件，經按系爭發票所載電話號
    碼調查結果，發現該址為「華陽公司」，該公司員工稱許小
    姐已離職，有關本件按摩器4 批輸銷台灣一事則不知情，亦
    與華陽公司無關等情，有駐香港辦事處93年6 月29日港經發
    字第0040659 號函及94年8 月16日港經發字第0050991 號函
    暨附件等影本在卷可佐，故系爭貨物是否為香港製造生產，
    即不無疑問。又系爭來貨係屬CO2 應實施進口檢驗之商品，
    如係大陸產製，在國貿局93年6 月29日公告刪除MP1 輸入規
    定後則屬允許輸入物品範疇，經查原告在開放進口後之93
    年8 月8 日報運進口起運口岸為香港之中國大陸產製貨物15
    批（被告編製，進口報單號碼、貨名及型號等詳如附表2 所
    示），其中與本件貨物進口報單清表編製）編號2 中貨物編
    號AN-638、編號3 中貨物編號AN-212、AN-213、AN-171相同
    之貨物，皆申報生產國別為中國大陸，本件係在未開放進口
    前，原告所進口上開相同型號之貨物卻申報產地為香港，有
    進口報單清表及原告自93年8 月份至94年11月份止之進出口
    統計資料調印報表列印暨進口報單等資料在卷可資參照，第
    以系爭進口貨物係屬規格化產品，依經驗法則，同一賣方於
    同一期間銷售相同或類似貨物，其供貨模式亦應相同，且原
    告於93年8 月8 日報運進口之時間距本件約僅4 月餘，按理
    相同型號之貨物之區別僅在前後批出廠時間不同而已，參以
    關稅總局在93年5 月份由原告公司網站查得原告已於大陸設
    廠等情，尤令人對本件進口貨物之產地生疑；況原告於93
    年4 月20日進口報關（報單號碼：
    CA/BF/93/ 292/02489 號）之貨物中，編號AN-212、AN-213
    、AN-171、AN-172與本件進口之貨名及型號均相同，經台北
    關稅局查驗後認定生產國別為中國大陸，原告亦未提出行政
    救濟而告確定在案，有台北關稅局93年第00000000號處分書
    等影本1 份附卷可佐，自難信本件原告所提發票、裝箱單等
    之內容為實在。此外原告空言主張系爭進口貨物產地確係香
    港，然迄未能提供貨物製造商之名稱及地址等證據資料以實
    其說，徵之前開判例，自難謂其已盡舉證責任，所言殊難採
    信。則被告綜合上開情形研判系爭貨物為中國大陸產製後，
    載運至香港，再以香港新百威公司名義出口至臺灣，因認系
    爭貨物產地為中國大陸，原告涉有以香港產製名義矇混進口
    中國大陸產製貨物之行為，而予以處罰原告，即非無據。
五、又按行政罰之過失概念，學說及實務多沿襲刑事法上之過失
    理論，惟行政罰有其作為實現行政目標之工具性格，不僅有
    規制社會日常活動之作用，且具引導、塑造之功能，與純然
    建立在社會倫理非難基礎之刑法不盡完全相同，故純以個人
    可罰性立場去思考所建立之注意義務內容，就行政罰言，自
    不能完全適用。又刑法之規制對象以自然人為原則，法人組
    織受刑法規範乃屬例外，而行政罰所規制對象大抵係社會上
    各式各樣如公司法人之組織實體，各該組織體係運用自然人
    而活動，其使用之自然人因疏忽所致後果，該組織體亦應承
    擔責任；且就行政罰處罰之行為類型，亦以個人法律行為效
    果延長之代理人或使用人之型態居多，因此民法上履行輔助
    人（民法第224條）規定，在行政罰上即有類推適用之必要
    。以本件案件而言，依國際貿易慣例，進口商所進口之貨物
    全係由國外之出口商提供，苟嚴格以刑法上以進口商行為（
    作為或不作為）為基礎之過失責任理論適用之，則根本無成
    立過失違章之可能性，其結果非但將使行政管制之目的為之
    落空，亦無法達成法規範在立法設計之規制功能，難謂法律
    之正確解釋及適用。本件原告雖主張其並無任何故意、過失
    存在，依司法院大法官會議釋字第275號解釋意旨，不應受
    罰云云，然查海關緝私條例第36條、第37條並未明文規定以
    處罰故意犯為限，且徵之司法院大法官會議釋字第275號解
    釋意旨，過失於行政違章仍不能免罰，況就本件案件而言，
    本於國際貿易慣例，在行政罰有關過失違章，其客觀注意義
    務具體內容之認定，外國出口商，應係海關緝私條例第37
    條第1 項各款行為之延長，在行政罰上之注意義務，自應有
    民法上與履行輔助人（民法第224 條）之故意過失負同一責
    任之適用，即將與原告締結買賣契約、依約定為出賣人之過
    失，亦視為原告本人之過失。是以，本件縱係國外發貨人香
    港新百威公司之作業疏失或個自行為，原告亦應就其履行輔
    助人之過失負責，尚不得推諉或以不知情之受害者自居而冀
    邀免責，所稱已於訂購單註明來貨出廠地必定為香港等字樣
    一節縱令屬實，亦屬香港新百威公司是否有依其與原告之合
    約承諾要件交付貨物之履約民事糾葛，尚與本件無涉，自不
    得資為何有利之證明，亦無解於其違章事實之成立。第以為
    確保進口稅捐核課暨貨物查驗之正確性，貨物進口人就所運
    貨物本即負有誠實申報名稱、品質、產地等義務，本件原告
    既係專業業者，當對買賣標的物內容及我國貿易法令甚為熟
    稔，本應就出賣人所交付之貨品，予以特別審慎注意，主動
    查明，再誠實申報，藉以防止進口管制物品之情事發生，惟
    其仍疏於注意，於進口系爭貨物（按摩器具）之初未予查明
    貨物產地，嗣於系爭貨物報關前亦未向出口商查證確認來貨
    產地等是否與其所載進口報單內容相符，卻仍謊報產地為香
    港，除違反誠實申報之義務外，其具有逃避管制之故意，甚
    為顯然。從而被告以原告有虛報進口貨物產地，進口行為時
    未經經濟部公告准許輸入之大陸物品，有逃避管制之行為，
    而據以課處罰鍰，於法要無不合。惟系爭進口報單中第
    AW/93/2120/0128 號之足部按摩器因已於92年11月5 日開放
    允許中國大陸產製者亦可進口，而該批貨品係在93年4 月26
    日進口報關，業經被告承認該部分之處分違誤並同意撤銷該
    部分之罰鍰，自生認諾之效果，故應就該部分為被告敗訴之
    判決，本院爰將被告94年11月11日所為94年第00000000號處
    分書罰鍰金額671,122 元之處分及該部分之復查決定暨訴願
    決定均撤銷；至其餘被告所為處分，揆諸首揭法條規定及說
    明，並無違誤，復查決定及訴願決定遞予維持，亦均無不合
    ，原告徒執前詞，訴請撤銷，為無理由，應予駁回。另兩造
    其餘之主張及陳述等，因與本件判決結果不生影響，爰不予
    一一指駁論述，附此敘明。
據上論結，本件原告之訴為一部分有理由，一部分無理由，依行
政訴訟法第104條、民事訴訟法第79條，判決如主文。
中　　華　　民　　國　　96　　年　　8　　 月　　16　　日
                          第七庭審判長法  官　李得灶
                                      法  官　林玫君
                                      法  官　林育如
上為正本係照原本作成。
如不服本判決，應於送達後20日內，向本院提出上訴狀並表明上
訴理由，如於本判決宣示後送達前提起上訴者，應於判決送達後
20日內補提上訴理由書（須按他造人數附繕本）。
中　　華　　民　　國　　96　　年　　8　　 月　　16　　日
 　　　　　　　　　　　　　　　       書記官　陳圓圓
【附表1】
┌──────────────────────────┐
│報單號碼：AW/93/1255/0022     （報關日期：93.03.15）│
├──────────────────┬───────┤
│貨名：ELECTRONIC MASSAGE CUSHION    │備註：93.06.29│
│      HY-628 (按摩椅墊)             │起大陸物品開放│
│                                    │准許進口      │
├──────────────────┴───────┤
│報單號碼：AW/93/1689/0028     （報關日期：93.04.05）│
├──────────────────┬───────┤
│貨名：ELECTRONIC MASSAGE CUSHION    │備註：93.06.29│
│      AN-638、AN-639(按摩椅墊)      │起大陸物品開放│
│                                    │准許進口      │
├──────────────────┴───────┤
│報單號碼：AW/93/2060/1015     （報關日期：93.04.21）│
├──────────────────┬───────┤
│貨名：VIBRATING EAPPIE MASSAGE      │備註：93.06.29│
│      1.AN-212 TAPPING MASSAGE      │起大陸物品開放│
│        (按摩棒)                    │准許進口      │
│      2.AN-213 VIBRATING EAPPIE     │              │
│        MASSAGE(按摩棒)             │              │
├──────────────────┴───────┤
│報單號碼：AW/93/2120/0128     （報關日期：93.04.26）│
├──────────────────┬───────┤
│貨名：ELECTRONIC MASSAGE APPARATUS  │備註：92.11.05│
│      FOR FOOT USE ONLY             │起大陸物品開放│
│      1.AN-171(足療機)              │准許進口      │
│      2.AN-172(腳底機)              │              │
│      3.HY-10121BN(腳底機)          │              │
└──────────────────┴───────┘
【附表2】
┌─┬────────┬─────┬────┬────┐
│編│   報單號碼     │   貨名   │進口日期│報關日期│
│號│                │          │        │        │
├─┼────────┼─────┼────┼────┤
│01│AW/93/4155/0504 │  AN-638  │93.08.08│93.08.08│
├─┼────────┼─────┼────┼────┤
│02│AW/93/4595/0504 │  AN-212  │93.08.30│93.08.30│
│  │                │  AN-213  │        │        │
├─┼────────┼─────┼────┼────┤
│03│AW/93/5686/0506 │  AN-212  │93.10.29│93.10.29│
│  │                │  AN-213  │        │        │
├─┼────────┼─────┼────┼────┤
│04│AW/93/5853/0017 │  AN-212  │93.11.13│93.11.15│
│  │                │  AN-213  │        │        │
├─┼────────┼─────┼────┼────┤
│05│AW/93/5853/0018 │  AN-171  │93.11.13│93.11.15│
│  │                │  AN-173  │        │        │
├─┼────────┼─────┼────┼────┤
│06│AW/93/6116/0009 │  AN-171  │93.11.23│93.11.24│
│  │                │  AN-173  │        │        │
├─┼────────┼─────┼────┼────┤
│07│AW/93/6654/0004 │  AN-212  │93.12.18│93.12.20│
│  │                │  AN-213  │        │        │
├─┼────────┼─────┼────┼────┤
│08│AW/94/0211/0508 │  AN-212  │94.01.22│94.01.24│
│  │                │  AN-213  │        │        │
├─┼────────┼─────┼────┼────┤
│09│AW/94/1387/0009 │  AN-212  │94.04.03│94.04.04│
│  │                │  AN-213  │        │        │
├─┼────────┼─────┼────┼────┤
│10│AW/94/1907/0125 │  AN-213  │94.04.23│94.04.25│
├─┼────────┼─────┼────┼────┤
│11│AW/94/2336/0054 │  AN-212  │94.05.14│94.05.16│
│  │                │  AN-213  │        │        │
│  │                │  AN-216  │        │        │
│  │                │  AN-112  │        │        │
│  │                │  AN-209  │        │        │
├─┼────────┼─────┼────┼────┤
│12│AW/94/2908/0069 │  AN-212  │94.06.11│94.06.13│
│  │                │  AN-213  │        │        │
├─┼────────┼─────┼────┼────┤
│13│AW/94/3240/0009 │  AN-213  │94.07.02│94.07.04│
├─┼────────┼─────┼────┼────┤
│14│AW/94/5121/0120 │  AN-213  │94.10.05│94.10.06│
├─┼────────┼─────┼────┼────┤
│15│AA/94/5804/0211 │  AN-209  │94.11.05│94.11.07│
└─┴────────┴─────┴────┴────┘
註：1.AN-638：ELECTRONIC MASSAGE CUSHING(按摩椅墊)
      AN-212：TAPPING MASSAGE(按摩棒)
      AN-213：VIBRATING EAPPIE MASSAGE(按摩棒)
      AN-216：N/A燃脂機
      AN-112：MASSAGE APPARATUS(氣壓腰帶)
      AN-209：MASSAGE APPARATUS(氣壓腰帶)
      AN-171：ELECTRONIC MASSAGE FOR FOOT USE ONLY
              (足療機)
      AN-173：ELECTRONIC MASSAGE FOR FOOT USE ONLY
              (腳底機)
      其中AN-638、AN-212、AN-213、AN-171、AN-173等型號之
      貨物與本件貨物完全相同。
    2.上開清表貨物之生產國別申報為中國大陸，起運口岸為香
      港。
